臺灣高雄地方法院民事裁定          100年度消債更字第203號
聲  請  人  謝淑秋
上列當事人因消費者債務清理事件聲請更生，本院裁定如下：
    主  文
聲請人謝淑秋自民國一百年九月十九日下午四時起開始更生程序
。
命司法事務官進行本件更生程序。
    理  由
一、聲請意旨略以：聲請人即債務人謝淑秋前向金融機構辦理消
    費貸款、信用卡契約等致積欠無擔保債務計新臺幣（下同）
    1,855,000 元，因無法清償債務，乃於民國100 年7 月間與
    最大債權銀行高雄銀行進行前置協商，但因聲請人無法負擔
    任何還款條件，致使協商不成立，並因聲請人有不能清償債
    務或有不能清償之虞，復未經法院裁定開始清算程序或宣告
    破產，爰依法聲請准予裁定更生等語。
二、按「債務人不能清償債務或有不能清償之虞者，得依本條例
    所定更生或清算程序，清理其債務。」，消費者債務清理條
    例第3 條定有明文。衡以消費者與金融機構間債之關係之發
    生，係依契約自由原則及相互間之信賴為基礎，此為社會經
    濟活動得以維繫及發展之重要支柱，債務人經濟窘迫，固不
    應任其自生自滅，債權人一方之利益，仍不能因之摒棄不顧
    。是債務人於協商程序中，自應本於個人實際財產及收支狀
    況，依最大誠信原則，商討解決方案。如終究不能成立協商
    ，於聲請更生或清算時，法院審酌上開條文所謂「不能清償
    或有不能清償之虞」，自宜綜衡債務人全部收支、信用及財
    產狀況，評估是否因負擔債務，而不能維持最基本之生活條
    件；所陳報之各項花費，是否確屬必要性之支出；如曾有協
    商方案，其條件是否已無法兼顧個人生活之基本需求等情，
    為其判斷之準據。
三、經查：
  (一)聲請人前向各金融機構辦理消費貸款、信用卡契約等致積欠
    無擔保債務計1,855,000 元（其中包含資產公司債務1,809,
    000 元），因無法清償債務，乃於100 年7 月間與最大金融
    機構高雄銀行進行前置協商，但因聲請人無法負擔任何還款
    條件，致使協商不成立，此有債權人清冊、財團法人金融聯
    合徵信中心前置協商專用債權人清冊、當事人綜合信用報告
    、前置協商不成立通知書等在卷可稽（卷第11頁、第12頁至
    14頁、第23至24頁、第20頁），堪認上情屬實。
  (二)聲請人現任職於同喬實業股份有限公司，98年度至99年度申
    報所得平均每月收入分別為18,800元、7,402 元，勞工保險
    投保薪資額為21,000元，據其所提100 年3 月至7 月薪資單
    於扣除勞、健保費後所得之平均每月收入為21,170元（執行
    扣薪部分列入計算）等情，此有財產歸屬資料清單、綜合所
    得稅各類所得資料清單、勞工保險被保險人投保資料表、薪
    資單等件附卷可證（卷第15頁至17頁、第18頁至19頁、第34
    頁至39頁），均認屬實；則以其提出之100 年3 月至7 月薪
    資單所得平均每月收入21,170元為核算其償債能力之基礎，
    較符實情。
  (三)支出部分，聲請人主張獨立扶養2 名未成年子女之乙節。按
    直系血親相互間，互負扶養之義務，民法第1114條第1 款定
    有明文。查聲請人長子陳偉弘為87年生、次子陳麟安為89年
    生，均尚未成年，每名子女每月領有單親家庭子女生活扶助
    費1,500 元，此有戶籍謄本、民事陳報狀在卷可參（卷第21
    頁至22頁、第44頁），堪認其2 名子未成年子女，確屬不能
    維持生活且無謀生能力而需聲請人扶養；該扶養費用部分，
    參照民法第1118、1119條規定，其負扶養義務之程度，亦應
    考量其目前身負債務之窘境，所負擔之扶養義務能力，自非
    比一般，是認應以100 年度綜合所得稅受扶養人每人免稅額
    82,000元計算，其每人每月扶養費用為6,833 元【計算式：
    82,000÷12 =6,833 ，元以下4 捨5 入】為審查基準，其每
    人所需負擔扶養費用應為6,833 元，於扣除其每名子女每月
    可領得之單親家庭子女生活扶助費1,500 元後，聲請人每月
    須負擔2 名未成年子女之扶養費用應為10,066元【計算式：
    （6,833 －1,500 ）×2 ＝10,066】。至聲請人個人日常生
    活必要費用部分，審酌聲請人負債之現況，基於社會經濟活
    動之互賴及誠信，該日常生活所需費用，自應節制開支，不
    得有超越一般人最低生活標準之享受，否則反失衡平，本院
    參酌內政部社會司所公告歷年最低生活費一覽表，以100 年
    度7 月之高雄市每人每月最低生活費標準為11,146元，則聲
    請人每月最低生活費除有特殊情形並有證據證明者外，自宜
    以此為度，始得認係必要支出。
  (四)綜上所述，依聲請人平均每月之收入21,170元，於扣除個人
    日常生活所需之必要費用11,146元及2 名未成年子女扶養費
    後，即已超支42元【計算式：21,170－11,146－10,066＝－
    42】，而聲請人目前負債總額為1,855,000 元，而聲請人現
    每月已不足支付個人必要支出及子女扶養費，更遑論償還上
    開債務，是聲請人確實有不能清償之情，從而，聲請人主張
    已不能清償債務，聲請本院准予更生，依所舉事證及本院調
    查結果，即無不合。
四、末按「法院開始更生程序之裁定，應載明其年、月、日、時
    ，並即時發生效力。」、「法院裁定開始更生或清算程序後
    ，得命司法事務官進行更生或清算程序，必要時得選任律師
    、會計師或其他適當之自然人或法人一人為監督人或管理人
    。」，消費者債務清理條例第45條第1 項、第16條第1 項分
    別定有明文。本件聲請人其目前收入及財產狀況，不能清償
    債務，有如上述。此外，復查聲請人無消費者債務清理條例
    第46條各款所定駁回更生聲請等事由，有本院民事紀錄科查
    詢表及臺灣高等法院被告前案紀錄表在卷可憑。且聲請人既
    非從事營業活動而屬受薪之消費者，所負無擔保或無優先權
    之債務總額亦未逾1,200 萬元。從而，聲請人聲請更生，洵
    屬有據，應予准許，爰命司法事務官進行本件更生程序。
五、依消費者債務清理條例第11條第1項、第45條第1項、第16
    條第1項，裁定如主文。
中    華    民    國    100    年    9    月    19    日
                      民事庭  法  官  邱泰錄
以上正本證明與原本無異。
本裁定已於100 年9 月19 日下午4 時公告。
本件不得抗告。
中    華    民    國    100    年    9    月    19    日
                              書記官  梁竫